臺灣苗栗地方法院刑事判決　　　　　　　100年度訴字第287號
公　訴　人　臺灣苗栗地方法院檢察署檢察官
被　　　告　吳清隆
　　　　　　　（另案於法務部矯正署臺中監獄苗栗分監執行）
上列被告因違反森林法案件，經檢察官提起公訴（100 年度偵字
第509 號），本院判決如下：
    主  文
吳清隆竊取森林主產物，為搬運贓物，使用車輛，處有期徒刑拾
月，併科罰金新台幣柒佰零陸元，罰金如易服勞役，以新台幣壹
仟元折算壹日。扣案手鋸壹支沒收。
    事  實
一、吳清隆意圖為自己不法之所有，於民國100 年1 月18日凌晨
    某時許，駕駛車牌號碼2487-VS 號自用小貨車，在行政院農
    業委員會林務局新竹林區管理處管理之苗栗縣南庄鄉○里○
    段74地號林地內（TWD97 座標：X:255543、Y:0000000 ），
    以可供為兇器使用之手鋸1 支，竊取森林主產物牛樟樹材1
    塊（重8.2 公斤）。得手後，使用上開自用小貨車搬運贓物
    。嗣同日凌晨2 時30分許，途經苗栗縣南庄鄉○○村○○○
    ○道路為警攔查時，經吳清隆同意搜索後，扣得上開贓物牛
    樟樹材1 塊及手鋸1 支，而查獲上情。
二、案經新竹林區管理處訴由苗栗縣警察局頭份分局報告臺灣苗
    栗地方法院檢察署檢察官偵查後提起公訴。
    理  由
壹、證據能力部分：
    本案被告以外之人，即證人潘善歆於警詢之陳述，業據檢察
    官、被告於本院準備程序一致同意作為證據，且對於證據能
    力均不爭執，經審酌前開陳述作成時之情況，尚無違法或證
    明力明顯過低之瑕疵，與本案待證事實復具有相當關連性，
    亦認為適當，依刑事訴訟法第159 條之5 第1 項之規定，自
    得作為證據。證人潘善歆於偵查中所為之證述，並無不可信
    之特別情狀，且業據檢察官命其具結在案，有證人結文在卷
    可按，依同法第159 條之1 第2 項規定，亦有證據能力。至
    本院以下所引認定犯罪事實之證據，檢察官、被告於本院審
    理中均未對證據能力有所爭執，並表示沒有意見，依首揭說
    明，本院自毋庸再一一細究該等傳聞證據是否合於同法第15
    9 條之1 至之4 等規定，而均得採為認定犯罪事實之證據。
貳、實體部分：
一、本件被告吳清隆固不否認於100 年1 月18日凌晨2 時30分許
    ，駕駛車牌號碼2487-VS 號自用小貨車，載運牛樟樹材1 塊
    （重8.2 公斤）為警查扣，惟矢口否認係在苗栗縣南庄鄉○
    里○段74地號林地內竊取，辯稱：係在伊姪子戴杰倫所有，
    現為其妻管理之保留地內所拾得等語置辯。然本院經查：
  (一)證人即林務局新竹林區管理處大湖工作站技術士潘善歆之證
    述：於偵查中具結證稱略以，問：100 年1 月18日吳清隆
    載的牛樟木從何取得？答：查獲地點是新竹林區管理處大湖
    工作站管轄的46林班地唯一出入口，所以合理懷疑是從46林
    班地竊取。問：吳清隆說他是從戴杰倫的竹園撿的，有何意
    見？答：當時我們有至吳清隆說的竹園查看，如偵卷頁60的
    下方照片，照片右方的樹木斷面是比較老舊，照片中間的樹
    木斷面與查獲的樹斷面不符（偵卷第73頁）。於本院審理
    中回答受命法官訊問時證稱略以，問：你們有去比對嗎？答
    ：有。問：比對的結果呢？答：現場不符。問：跟他指定的
    地點那個牛樟木不符？答：是。問：怎麼樣不符？答：因為
    牛樟樹材完全不吻合，如果是砍過的地方是新的，我拿砍的
    去比對，兩個不合。問：後來你們有去比對被告載的這一塊
    牛樟木，到底是在哪裡砍的？答：經過森林警察再次會同到
    國有林地南庄46林班比對符合。問：就是照片那個國有林，
    那一塊被砍掉的，跟被告砍的那個橫切面？答：對，就把那
    一塊砍的扛上去，到國有事業林地，結果比對符合。問：就
    是在加里山段74號林地？答：是。問：兩塊，你們有把它橫
    切面比對？答：是。問：比對結果是吻合？答：結果是國有
    林地的。問：就是在國有林地，比對那個現場切的，沒錯吧
    ？答：是。問：你有親自去比對嗎？答：是。問：有嗎？答
    ：有，我有會同。問：你有會同，所以你有親自去現場比對
    這兩塊，樹頭還有他切的那塊，有兩塊親自比對？答：是。
    問：確實是吻合，沒錯？答：是（本院卷第68頁反面至第69
    頁反面）。
  (二)本件為警查獲當時，被告辯稱係在戴杰倫所有之保留地內拾
    得，並帶同查獲員警及證人潘善歆至其所辯稱之竹林內比對
    樹頭之切痕，經比對結果現場並無遺留新鋸木痕跡與木屑，
    且被告所指述之地點，樹頭狀況係老舊現象，與扣案牛樟木
    係新鋸痕跡明顯不同，此業據載明於警詢筆錄（問：經會勘
    未發現有木頭鋸過痕跡及遺留木屑，你做何解釋？答：我在
    竹園裡面檢到的「偵卷第20頁」），亦有現場比對照片10幀
    在卷可稽（偵卷第49至50頁、第83頁）。經觀察照片現狀，
    扣案之牛樟木樹頭係新鋸痕跡，與被告所辯稱撿拾地點樹頭
    係老舊痕跡，顯而易見有所不同。又本件經警於翌日至南庄
    46林班地內（加里山段74地號：TWD97 座標：X:255543、Y:
    0000000 ）現場比對，與扣案牛樟木之新鋸痕跡完全吻合，
    此除據證人潘善歆證述明確外，亦有現場比對照片3 幀（偵
    卷第83頁反面）及扣案牛樟木切面照片2 幀（偵卷第51頁）
    在卷可資佐憑。此外，復有贓物認領保管單（偵卷第38頁）
    、吳清隆涉嫌竊取南庄事業區第46林班（南庄鄉○里○段74
    地號牛樟殘材位置圖（偵卷第82頁）、會勘紀錄（偵卷第39
    頁）、查獲現場及證物照片總計26幀（偵卷第38至53頁）、
    行政院農業委員會林務局新竹林區管理處100 年3 月14日竹
    授湖政字第1002691334號函附之吳清隆涉嫌竊取南庄事業區
    第46林班牛樟殘材材積表、森林被害告訴書在卷可資佐證。
    再上開竊案現場，確係行政院農業委員會林務局新竹林區管
    理處管理之苗栗縣南庄鄉○里○段74地號林地內，屬國有林
    ，並非被告所辯之私有林地，亦有土地建物查詢資料、苗栗
    縣南庄鄉地籍圖查詢資料各1 份（偵卷第84頁正反面）在卷
    可資佐證。綜上，已足證明本件被告確係於國有林地內，以
    扣案手鋸竊取牛樟木無疑，事證明確，應依法論科。
二、至被告事後於準備程序又辯稱，伊係至竹林割竹筍；扣案牛
    樟木是在另一個地點拾得，警察不同意再帶伊至另一地點比
    對；其妻戴春花可以證明，伊係在戴杰倫之保留地內拾得扣
    案牛樟木云云。經查：
  (一)被告於本院審理中：回答受命法官訊問時供稱略以，問：
    看竹筍帶什麼工具去？答：帶刀子這樣而已。問：帶刀子而
    已？答：帶刀子而已，他那個鋸子是在我的車上拿的。問：
    在你車上拿的？答：對。問：車上有鋸子，不是你的？答：
    對，那個是在車上。問：所以你車上有鋸子？答：車上有鋸
    子，對。問：牛樟木就用鋸子鋸的？答：牛樟木那個是之前
    人家鋸好的，在那邊…。問：別人鋸的？答：對，不是我親
    手鋸的。問：別人鋸的，為什麼不拿走等你去拿，有可能嗎
    ？答：裡面很多啊。問：你去山裡面要看竹筍，幹麻帶鋸子
    ？答：我沒有帶鋸子上去，我帶刀子而已。問：你鋸子就在
    車上裡面還沒有？答：我車子好幾支刀子，都有鋸子。問：
    扣案的牛樟木照片那個鋸子的，跟你那個鋸子有一個鋸痕，
    放上去就吻合啊？答：吻合問題就是說，我又…。問：那是
    你用那個鋸子鋸的？答：那個鋸子鋸的，但是我又不是去國
    有林。問：是不是？答：是啊，我用那個鋸子鋸的沒有錯。
    問：那你還在辯那麼多？答：它那是很大塊，我就給它鋸掉
    那一截。問：那你現在又說是你用那個鋸子鋸的沒錯？答：
    我要鋸回來保留地放的，又不是要給他拿去買賣，那一小截
    而已（本院卷第72至73頁反面）。回答審判長訊問時供稱
    略以，問：扣案的鋸子一支是你的？答：那是我的沒有錯，
    但是我不是拿那支鋸子鋸的。問：你侄子戴杰倫那個原住民
    保留地上牛樟樹頭，警方去看有拍照片，那都是舊舊的，都
    沒有被切割，這一點有無意見？答：沒有意見（本院卷第77
    至77頁反面）。
  (二)證人戴春花於本院審理中回答受命法官訊問時證稱略以，問
    ：妳先生去哪裡拿，妳知道嗎？妳有跟他去嗎？答：沒有，
    從來我們都是聚少離多。問：所以他去哪裡拿，妳也不知道
    對不對？答：對。問：他是去你們的保留地拿，還是去別人
    的保留地拿，妳根本也沒看到？答：對，這個我沒有看到。
    問：所以妳也不知道他去哪裡拿的？答：是，這個我承認（
    本院卷第67頁至第67頁反面）。
  (三)上述被告先於警詢中辯稱，是到山裡去採靈芝，看到竹林內
    有一塊牛樟木，就順手帶回家（偵卷第20頁）；嗣於準備程
    序中又改稱，是至竹林內是去割竹筍而拾的，後來始坦承是
    以扣案鋸子鋸得，最後又翻供稱不是以扣案鋸子鋸得，其供
    述前後矛盾反覆無常，足見被告係臨訟應訊時，隨機捏造應
    答，顯不足採信。而證人戴春花亦到庭證稱，沒看到被告在
    哪裡取得扣案牛樟木，且扣案牛樟木橫切面確實與警比對被
    盜現場之牛樟木橫切面相符，均已如上所載甚明。是本件實
    已足證被告上開所辯，明顯係事後圖為卸責杜撰之詞，均不
    足採信。
三、論罪科刑部分：
  (一)按森林係指林地及其群生竹、木之總稱，依其所有權之歸屬
    ，分為國有林、公有林及私有林，森林法第3 條定有明文。
    又所謂森林主產物，依國有林林產物處分規則第3 條第1 款
    之規定，係指生立、枯損、倒伏之竹木及餘留之根株、殘材
    而言。是本件被告在國有森林內竊取森林主產物之行為，所
    核係犯森林法第52條第1 項第6 款為搬運贓物，使用車輛之
    加重竊取森林主產物罪。
  (二)被告持以行竊扣案牛樟木之手鋸1 支，係金屬製器械，質地
    堅硬、銳利，客觀上足對人之生命、身體、安全構成威脅，
    可供兇器使用，其行為雖同時構成森林法第50條之竊取森林
    主產物罪，應依刑法第321 條第1 項第3 款攜帶兇器竊盜罪
    論處。惟森林法第52條第1 項各款之規定，係同法第50條之
    加重條件，自應僅論以森林法第52條第1 項第6 款之罪。
  (三)按森林法第52條贓額之計算，以原木山價為準，並不以交易
    價格之市價為準（最高法院81年度台上字第1758號判決意旨
    參照）。本件查獲牛樟殘材之山價為新臺幣353 元，有行政
    院農業委員會林務局新竹林區管理處100 年3 月28日竹授湖
    政字第1002691580號函暨森林主副產物被害價格查定書1 份
    在卷可稽（偵卷第87至94頁），自應依森林法第52條規定，
    併科贓額即查獲牛樟木殘材山價2 倍（353 ×2 ＝706 ），
    亦即新臺幣706 元之罰金。
  (四)爰審酌被告為圖私利，竊取林木，危害森林之生態保育，並
    其犯罪之動機、目的、手段、生活狀況、智識程度、竊取牛
    樟木之重量為8.2 公斤及所獲利益，犯後矢口否認，顯無悔
    意等一切情狀，量處如主文所示之刑，並就併科罰金部分，
    諭知易服勞役之折算標準。
四、沒收部分：
  (一)扣案手鋸1 支，係被告所有，業據被告於本院審理時供明在
    卷（見本院卷第77頁），復屬供被告犯罪所用之物，爰依刑
    法第38條第1 項第2 款之規定，予以宣告沒收。
  (二)至被告搬運牛樟木之車牌號碼2487-VS 自小貨車，雖係被告
    供載運贓物之交通工具，惟刑法第38條第1 項第2 款所定得
    沒收之供犯罪所用或犯罪預備之物，必於犯罪有直接關係者
    ，始屬相當（最高法院51年台非字第13號判例參照）。本件
    被告竊取森林主產物，雖為搬運贓物而使用上開車輛，但本
    質上仍屬犯竊取森林主產物罪，不過僅因為搬運贓物而使用
    車輛時，森林法有加重處罰規定而已，並非與被告使用上開
    車輛竊取森林主產物有直接關係，自不得諭知沒收，附予敘
    明。
據上論斷，應依刑事訴訟法第299 條第1 項前段，森林法第52條
第1 項第6 款，刑法第11條前段、第42條第3 項、第38條第1 項
第2 款，判決如主文。
本案經檢察官盧美如到庭執行職務。
中    華    民    國  100     年    8    月     4     日
                  刑事第三庭  審判長法  官  柳章峰
                                    法  官  顏苾涵
                                    法  官  陳文貴
以上正本證明與原本無異。
如不服本判決應於收受判決後10日內向本院提出上訴書狀，並應
應敘述具體理由。其未敘述上訴理由者，應於上訴期間屆滿後20
日內向本院補提理由書(均須按他造當事人之人數附繕本)「切勿
逕送上級法院」。
                                    書記官  陳玲君
中    華    民    國   100    年    8     月    4     日
附錄本案論罪科刑法條全文：
森林法第52條
竊取森林主、副產物而有左列情形之一者，處6 月以上5 年以下
有期徒刑，併科贓額2 倍以上5 倍以下罰金：
一、於保安林犯之者。
二、依機關之委託或其他契約，有保護森林義務之人犯之者。
三、於行使林產採取權時犯之者。
四、結夥二人以上或僱使他人犯之者。
五、以贓物為原料，製造木炭、松節油、其他物品或培植菇類者
    。
六、為搬運贓物，使用牲口、船舶、車輛，或有搬運造材之設備
    者。
七、掘採、毀壞、燒燬或隱蔽根株，以圖罪跡之湮滅者。
八、以贓物燃料，使用於礦物之採取，精製石灰、磚瓦或其他物
    品之製造者。
前項未遂犯罰之。
第 1 項第 5 款所製物品，以贓物論，沒收之。